臺灣高等法院刑事判決
111年度上易字第1416號
上  訴  人  臺灣士林地方檢察署檢察官
被      告  簡宏哲


            吳哲毅



上列上訴人因被告等妨害秩序案件，不服臺灣士林地方法院110
年度金訴字第465號，中華民國111年5月24日第一審判決（起訴
案號：臺灣士林地方檢察署110年度少連偵字第76號、110年度偵
字第8655號、110年度偵字第19407號、110年度偵字第22515號）
，提起上訴，本院判決如下：
    主  文
上訴駁回。
    理  由
一、公訴意旨略以：陳青辰因與陳俊佑有債務糾紛，雙方約同至
    址設臺北市○○區○○路000號關渡宮前廣場見面，並基於首謀
    與少年共犯妨害秩序之犯意，糾集許博彥、蔡政霖、杜睿楷
    、吳哲毅、少年連○○(年籍資料詳卷，陳青辰、許博彥、蔡
    政霖、杜睿楷部分均未據上訴，業經原審判決確定)，蔡政
    霖再糾集被告簡宏哲，共同基於與少年共犯妨害秩序、與少
    年共犯傷害之犯意聯絡，由陳青辰駕駛車牌號碼000-0000號
    自用小客車附載簡宏哲及蔡政霖，吳哲毅駕駛車牌號碼000-
    0000號自用小客車附載杜睿楷及少年連○○，許博彥則騎乘車
    號000-0000號重型機車（簡宏哲所有），於民國110年3月27
    日晚間11時許前往上址關渡宮前廣場某凉亭旁草叢先行埋伏
    後，被告簡宏哲、同案被告蔡政霖、杜祥綜、杜睿楷、少年
    連○○等人欲共同以人數上優勢，讓陳俊佑無法任意離開。俟
    陳俊佑委託之友人張宇凡出現後，陳青辰及許博彥即分別衝
    出而以徒手毆打張宇凡之強暴方式，致張宇凡受有上下肢多
    處擦傷、胸腹部多處撕裂傷及額頭撕裂傷等傷害（傷害部分
    未據告訴），被告簡宏哲、蔡政霖、杜睿楷、被告吳哲毅夥
    同少年連○○在事發後，或駕車或徒步在陳俊佑後方追趕，直
    至進入雙子星社區（臺北市○○區○○路00號）攔住陳俊佑，因
    認被告吳哲毅、簡宏哲涉犯刑法第150條第1項前段在公共場
    所聚集3人以上施強暴在場助勢罪嫌云云。
二、按犯罪事實應依證據認定之，無證據不得認定犯罪事實；不
　　能證明被告犯罪者，應諭知無罪之判決，刑事訴訟法第154
　　條第2項、第301條第1 項定有明文。又刑事訴訟上證明之資
　　料，無論其為直接證據或間接證據，均須達於通常一般之人
　　均不致有所懷疑，而得確信其為真實之程度，始得據為有罪
　　之認定，若其關於被告是否犯罪之證明未能達此程度，而有
　　合理之懷疑存在時，致使無從形成有罪之確信，依刑事訴訟
　　「罪證有疑，利於被告」之證據法則，即不得遽為不利被告
　　之認定；又自另一角度言之，基於無罪推定之原則（Presum
　　ption of Innocence），被告犯罪之事實，應由檢察官提出
　　證據，此即學理所謂之提出證據責任（Burden of Producin
　　g Evidence），並指出證明方法加以說服，以踐履其說服責
　　任（Burden of Persuasion，刑事訴訟法第161條第1項參照
　　），使法院之心證達於超越合理懷疑（Beyond A Reasonabl
　　e Doubt ）之確信程度，始能謂舉證成功，否則即應由檢察
　　官蒙受不利之訴訟結果而諭知被告無罪，此乃檢察官於刑事
　　訴訟個案中所負之危險負擔，即實質舉證之「結果責任」所
　　當然。另外，被告否認犯罪，並不負任何證明責任，此即被
　　告之不自證己罪特權（Privilege Against Self-Incrimina
    tion），被告僅於訴訟進行過程中，因檢察官之舉證，致被
    告將受不利益之判斷時，其為主張犯罪構成要件事實不存在
    而提出某項有利於己之事實時，始需就其主張提出或聲請法
    院調查證據，然僅以證明該有利事實可能存在，而動搖法院
    因檢察官之舉證對被告所形成之不利心證為已足，並無說服
    使法院確信該有利事實存在之必要。　　
三、公訴意旨認被告簡宏哲、吳哲毅涉犯在公共場所聚集3人以
    上施強暴在場助勢罪嫌，無非係以被告簡宏哲、吳哲毅之自
    白、證人即共犯陳青辰、許博彥、蔡政霖、杜祥綜及少年連
    ○○之供述、證人張宇凡、程鉦翔之證述為論據。
四、訊據被告簡宏哲、吳哲毅固坦承於事實欄一所載時間與被告
    陳青辰等4人一同前往本案廣場附近之事實，但堅詞否認有
    何在公共場所聚集3人以上施以強暴在場助勢犯行，被告簡
    宏哲辯稱：張宇凡被打我還衝過去，有說這是自己人，還抱
    住他，說不要打、保護他。廣場很大，我坐在旁邊抽菸，我
    聽到有吵鬧聲，馬上衝過去，我距離吵鬧聲大概一百公尺。
    當時是陳青辰找我去，我想說是要去看風景還什麼，我也不
    知道他找我去做什麼，我當時在士林夜市，騎車要回八里，
    順路就過去聊個天，陳青辰叫我過去沒有說幹嘛，我記不太
    清楚。當時我有說「這是認識的，不要打」，我認識張宇凡
    ，我有說他是我朋友不要打等語(見本院卷第174頁)；被告
    吳哲毅則辯稱：我都在車上完全沒有下車，只有被害人未到
    時我跟他們下車抽菸，後來上車就沒有下去了，也不知道廣
    場發生什麼事情，我停車那邊有一面牆，當時我跟女友在車
    上，不知道廣場發生什麼事情。一開始我跟陳青辰遇到，就
    叫我跟著他，沒有說要幹嘛，他車子停在我前面，堵住出口
    ，他說要找人講錢的事情，我們一起抽完菸我就回車上，他
    也沒有說要打人，我也沒有走到廣場去等語(見同卷同頁)。
五、經查：
  ㈠被告簡宏哲於110年3月27日晚間搭乘陳青辰所駕駛甲車前往
    本案廣場；被告吳哲毅則駕駛乙車搭載被告杜祥綜、少年連
    ○○跟隨甲車前往本案廣場附近停放之事實，業據被告簡宏哲
    、吳哲毅供承不諱（見原審卷一第139頁至第141頁、原審卷
    二第149頁），核與證人陳青辰、蔡政霖於原審審理時具結
    證述情節相符（見原審卷二第95頁至第114頁），並有道路
    監視器影像在卷可稽（見原審卷一第271頁至第284頁），是
    此部分事實，應堪認定。
  ㈡被告簡宏哲被訴妨害秩序部分
  1.證人即被害人張宇凡於原審審理時具結證稱：當天陳俊佑叫
    我到本案廣場，我抵達廣場時，廣場只有1個人，我就拿電
    話給那個人與陳俊佑通話，講完電話後一夥人就從我後面衝
    上來打我，有幾個人在打我，其他人圍在旁邊看，後來簡宏
    哲上前阻擋他們毆打我，並在旁邊勸架說「不要打了」；被
    告簡宏哲未動手打我，只有在旁勸架等語明確（見原審卷二
    第77頁至第91頁），核與證人陳青辰於原審審理時具結證稱
    ：我打電話給被告簡宏哲跟他說要找陳俊佑，問他能否來幫
    忙，看要怎麼樣跟陳俊佑講事情，被告簡宏哲到本案廣場時
    ，有在旁邊喊說那個人不是陳俊佑，叫其他人別打了，但那
    時少年連○○已經打下去來不及，被告簡宏哲是在場唯一阻止
    的人等語（見原審卷二第102至105頁）；證人蔡政霖於原審
    審理時具結證稱：當天我看到少年連○○及被告許博彥動手毆
    打被害人張宇凡，之後被告簡宏哲才到本案廣場，並喊說「
    打錯人，他不是陳俊佑」等語相符（見原審卷二第112頁至
    第114頁），足徵被告簡宏哲抵達本案廣場後，確有阻攔少
    年連ＯＯ及被告許博彥對被害人張宇凡施強暴行為之事實，自
    難認其主觀上有在場助勢之故意及行為。
  2.檢察官雖提出證人陳青辰、蔡政霖、吳哲毅、連○○及程鉦翔
    於警詢、偵訊之供述為論據，然細繹被告蔡政霖、吳哲毅、
    許博彥、連○○歷次供述內容，並未提及少年連○○及同案被告
    許博彥在對被害人張宇凡施強暴行為時，被告簡宏哲有何提
    供客觀助力或在場助長聲勢之助勢行為，自難認被告簡宏哲
    有與同案被告蔡政霖、杜祥綜共同在場助勢之犯意聯絡及行
    為分擔。
　3.同案被告陳青辰於原審審理時證稱：當場對被害人張宇凡動手的僅少年連○○及被告許博彥2人，被告蔡政霖、杜祥綜均未動手，被告簡宏哲則是唯一出手阻止勸架的人等語（見原審卷二第104頁至第105頁），經核同案被告陳青辰於原審審理時所述，與證人即被害人張宇凡、證人蔡政霖上開所述大致相符，是被告陳青辰雖於警詢時一度指稱：被告簡宏哲誤認被害人張宇凡為陳俊佑，有徒手歐打被害人張宇凡云云（見偵8655卷第13頁），經核與前揭證人等人於原審理時所證述之內容迥異，亦與其於審理時所證述之事實不符，故仍應以其於原審審理時經具結擔保之證詞，與事實較為吻合而屬可信，是被告陳青辰於警詢時所為之供述，自難資為對被告簡宏哲不利之認定。
　4.檢察官雖另以證人程鉦翔之證述為論據，然觀諸證人程鉦翔
    於警詢及偵訊證述內容，均未提及其於110年3月27日晚間11
    時許有在本案廣場見聞被害人張宇凡遭毆打之情節，其於偵
    訊時明確證稱：110年3月27日晚間10時30分許，我沒有到關
    渡宮前等語（見臺灣士林地方檢察署110年度少連偵字第76
    號卷第109頁），自難憑證人程鉦翔之證述，逕認被告簡宏
    哲有為公訴意旨所指在場助勢犯行，自難逕以該罪相繩。
　5.檢察官固另主張：倘被告簡宏哲不知悉同案被告陳青辰糾集
    其到本案廣場之目的係為毆打陳俊佑，則其見被告陳青辰等
    4人攻擊張宇凡時，應出言「為何打人」而非「打錯人」，
    足徵被告簡宏哲到場之目的，即係為蔡政霖等人助勢以施行
    強暴等節，然本案被害人張宇凡係依陳俊佑之指示獨自一人
    抵達本案廣場，無人陪同到場；嗣經被告簡宏哲出面勸架後
    ，在場其他人即離開本案廣場等節，業經證人張宇凡證述明
    確（見原審卷二第89頁），並有道路監視器影像在卷可佐（
    見原審卷一第271頁至第284頁），且被告簡宏哲抵達本案廣
    場後，即出手阻攔連○○、許博彥對張宇凡實施強暴行為，並
    大喊「不要打」、「打錯人」等情，業經本院認定如前，足
    徵被告簡宏哲主觀上確無在公共場所對被害人張宇凡下手實
    施強暴或在場助勢之故意，縱使其未當場質問同案被告陳青
    辰等4人「為何打人」，亦難據以反推被告簡宏哲有與同案
    被告蔡政霖、杜祥綜共同在公眾場所施以強暴在場助勢之犯
    意聯絡及行為分擔。
　6.檢察官於本院審理時，雖另以：被告簡宏哲到場目的係為對
    「人」施強暴而到場助勢，至於這「人」是張宇凡或是蔡政
    霖當初要找的陳俊佑，僅是客體錯誤的問題，並不影響被告
    簡宏哲有助勢施強暴之故意云云(見本院卷第175頁)。經查
    ：
　⑴按同一構成要件錯誤，又稱為「具體事實錯誤」或「等價構
    成要件錯誤」，係指行為人主觀上所認識之構成要件事實，
    與客觀上所發生之構成要件事實，係存在於刑法規範內之同
    一構成要件內。因此，凡是行為人對於該構成要件要素事實
    之認識有錯誤者，即為此構成要件錯誤包含在內。倘客體錯
    誤、主體錯誤、因果關係錯誤等，均存在於同一構成要件內
    ，而與行為人主觀上所認識之事實不一致時，即為同一構成
    要件錯誤。所謂客體錯誤，係指行為人主觀上所認知之客體
    與客觀上所認知之客體並不一致，客體錯誤如在同一構成要
    件發生時，稱為「等價客體錯誤」；如在不同構成要件發生
    時，則稱為「不等價客體錯誤」，前者如誤甲為乙而殺之；
    後者如誤人為物而毀之。就「等價客體錯誤」而言，基於刑
    法法益保障之同一性，凡行為人對於刑法法益保障之客體所
    為之犯罪行為，縱其主觀上所認識之具體對象不同，然其客
    觀上所實施行犯罪行為既破壞刑法保護之對象及法益，自仍
    應加以處罰，並不因其認識之具體對象不同而有異。惟倘行
    為人在客觀上係「阻止」他人對被害客體實施犯罪之狀態時
    ，而非「縱使對被害客體實施犯罪亦無礙於其認知」者，則
    行為人客觀上不僅欠缺構成要件行為之該當，主觀上亦難認
    有何構成要件故意之存在，自無適用客體錯誤之理論。
  ⑵經查，被告簡宏哲抵達本案廣場後，即出手阻攔連○○、許博
    彥對張宇凡實施強暴行為，並大喊「不要打」、「打錯人」
    等情，依本院認定之前開事實以觀，顯與客體錯誤之情形不
    同。質言之，在客體錯誤之情形下，倘被告簡宏哲到場目的
    係為對「人」實施強暴而在場助勢，無論該「人」是張宇凡
    或陳俊佑，俱屬被告在場助勢欲對之施強暴之認知範圍內者
    ，則基於刑法法益保障之同一性，凡對人所為之犯罪行為，
    自應加以處罰。然而，依本院前揭認定之事實係：被告簡宏
    哲抵達廣場後，即出手阻攔連○○、許博彥對張宇凡實施強暴
    行為，並大喊「不要打」、「打錯人」，被告主觀上顯然並
    無「只要凡是人均可對之實施強暴而在場助勢」；亦即，本
    案被告簡宏哲抵達上揭廣場後，其主觀上之認知「並非」是
    無論何人到場(張宇凡或陳俊佑)，均可對「該人」實施強暴
    而在場助勢，反而是在他人對該人(張宇凡)實施強暴時，在
    客觀上已有「阻止」行為，而非「助勢」行為，更非任由他
    人對「該人」(張宇凡)繼續實施強暴之行為時，在場持續「
    助勢」。是以，被告簡宏哲在客觀上之行為已非助勢之行為
    ，而是阻止之行為，其主觀上亦欠缺「助勢」之故意要件。
    故揆諸前揭錯誤之說明，被告簡宏哲上開「阻止」之行為，
    並非「助勢」之行為，並不符合「客體錯誤」之形態，甚為
    顯然。
　⑶從而，檢察官以被告簡宏哲前揭所為係客體錯誤之問題，並
    不影響被告簡宏哲有助勢施強暴之故意云云，經核並無可採
    ，自難認為有理由。　　
  ㈢被告吳哲毅被訴妨害秩序部分：
  1.證人張宇凡於原審審理時具結證稱：我沒有見過被告吳哲毅
    等語（見原審卷二第84頁）；證人陳青辰於原審審理時具結
    證稱：當天我與被告吳哲毅在八里分駐所對面停車場碰面，
    我跟被告吳哲毅說跟我走，我們到本案廣場附近停車後，我
    才跟被告吳哲毅說目的是要找陳俊佑，跟陳俊佑吵架、打架
    ，被告吳哲毅聽到後有轉身要離開，並表示他不要跟別人吵
    架、打架，後來被告吳哲毅就在乙車上等，並沒有跟我們一
    起到本案廣場等語（見原審卷二第98頁至第101頁、第105頁
    ）；證人蔡政霖於原審審理時具結證稱：當天被告吳哲毅坐
    在乙車上，並沒有跟我們下車到本案廣場，我在廣場上也沒
    有看到被告吳哲毅等語明確（見原審卷二第113頁），公訴
    人復未提出其他積極證據證明被害人張宇凡遭少年連○○、同
    案被告許博彥下手施強暴時，被告吳哲毅確有一同在本案廣
    場之事實，自難認被告吳哲毅客觀上有何「在場助勢」之行
    為。
　2.其次，關渡宮前廣場之地理位置並非位於環繞其周圍之○○路
    旁，而是在該關渡宮廣場外圍，尚有間隔停車場及有數間販
    售店家所環繞，而被告吳哲毅所駕駛之乙車停放位置在○○路
    上，與本案廣場間尚間隔數店家及停車場之距離，有臺北市
    政府警察局111年2月20日北市警投分刑字第1113002453號函
    暨附件甲、乙車停放位置圖、道路監視器影像及案發現場照
    片在卷可佐（見原審卷一第331頁、第335頁、第355頁至第3
    67頁），是被告吳哲毅單純停留在乙車內之舉，客觀上顯未
    有何「助勢」之行為，自未提高同案被告陳青辰等4人在公
    共場所實施強暴行為之危險性，客觀上亦與「在場助勢」構
    成要件有間，自難逕以在公共場所聚集3人以上施強暴在場
    助勢罪嫌相繩。
　3.公訴意旨雖另以：被告吳哲毅離開本案廣場後，其所使用之
    乙車有跟隨陳俊佑所騎乘機車一路尾隨至雙子星社區，故被
    告吳哲毅確有妨害秩序之故意及行為分擔云云。然查：
　⑴被告吳哲毅、簡宏哲、同案被告蔡政霖、杜祥綜等人搭乘乙
    車離開本案廣場後，係在雙子星社區前意外碰到陳俊佑，始
    由被告簡宏哲下車追趕陳俊佑之事實，業經被告吳哲毅、簡
    宏哲、同案被告蔡政霖及杜祥綜等人供述大致相符（見原審
    卷一第296頁至第297頁）。
　⑵依警員之職務報告可知，本案於上揭關渡宮廣場前之停車地
    點，為台北市○○區○○路000○0號前，而被告吳哲毅係在同區○
    ○路00號前與被告簡宏哲會面(台北市○○區○○路00號)，而後
    巧遇陳俊佑進而至雙子星社區(位於台北市○○區○○路00號)等
    節，有警員之職務報告書在卷可稽(見原審卷一第333頁)，
    是雙子星社區(位於台北市○○區○○路00號)與巧遇陳俊佑之地
    點(台北市○○區○○路00號)，與前揭關渡宮廣場前所實施之強
    暴場合已頗為遙遠，依本案關渡宮廣場與其他地點之大略地
    理位置，一在台北市○○區○○路000○0號(乙車停車地點，而關
    渡宮廣場距乙車停放地點間，尚間隔數店家及停車場之距離
    ，已如前述)，另一在台北市○○區○○路00號及○○區○○路00號
    ，其等離開關渡宮廣場後所經過及到達之台北市○○區○○路00
    號及○○區○○路00號，俱已非在關渡宮廣場所「施強暴而在場
    助勢」之地點，客觀上亦欠缺「在場助勢」或與「在場助勢
    」具有銜接性之空間，則陳俊佑於事後於台北市○○區○○路00
    號及○○區○○路00號等地遭人追趕，與被害人張宇凡在關渡宮
    廣場前遭少年連○○、同案被告許博彥下手實施強暴行為，核
    屬二事，此亦有甲、乙車停放位置圖、道路監視器影像及案
    發現場照片在卷可佐（見原審卷一第331頁、第335頁至第36
    7頁），是本案自難以事後與陳俊佑巧遇乙節所生事實，據
    以反推被告吳哲毅先前於關渡宮廣場前有助勢之行為。是公
    訴意旨所指前情，亦無足採。
　㈣檢察官另於本院審理時，聲請傳喚陳俊佑，以證明案發時有
    無到關渡宮廣場附近，遭被告等人趨車追趕、毆打之事實（
    見本院卷第146頁），然查，本案到達關渡宮廣場之人為證
    人張宇凡乙節，已據證人即被害人張宇凡於原審審理時具結
    證稱：當天陳俊佑叫我到本案廣場，我抵達廣場時，廣場只
    有1個人，我就拿電話給那個人與陳俊佑通話，講完電話後
    一夥人就從我後面衝上來打我，有幾個人在打我，其他人圍
    在旁邊看，後來簡宏哲上前阻擋他們毆打我，並在旁邊勸架
    說「不要打了」；被告簡宏哲未動手打我，只有在旁勸架等
    語明確（見原審卷二第77頁至第91頁），足證於110年3月27
    日23時許，證人張宇凡係在關渡宮廣場時遭人實施強暴等行
    為，此情亦據證人陳青辰及蔡政霖等人證述明確如前；而依
    證人程鉦翔於警詢中所述：伊係於(同年月)27日23時許，在
    買大塊雞排時，陳俊佑突然打電話給伊，叫伊騎車去關渡自
    然公園載他，伊騎朋友之機車勁戰三代藍白色的，我到的時
    候他就說他要騎，我坐在後座等語(見偵字第8655號卷第67
    頁)，故於110年3月27日23時許，證人張宇凡係在關渡宮廣
    場，陳俊佑係在關渡自然公園，該關渡自然公園位於台北市
    ○○區○○路00號，該處距關渡宮廣場所在之相對位置，已有相
    當長之距離，同時間二者之地點迥不相牟，此亦為本院職務
    上已知之事項，故依證人程鉦翔前揭所述其接陳俊佑之地點
    係在關渡自然公園，嗣行至○○路00號(台北市○○區○○路00號
    之地點，約位於關渡宮廣場與關渡自然公園之中間稍偏關渡
    自然公園較近之地理位置)，顯見陳俊佑於110年3月27日23
    時許，並不在「施強暴而在場助勢」之關渡宮廣場或其附近
    ，而是被告吳哲毅於○○路00號前與被告簡宏哲會面(台北市○
    ○區○○路00號)，而後巧遇陳俊佑進而至雙子星社區(位於台
    北市○○區○○路00號)等節，此亦有警員之職務報告書在卷可
    稽(見原審卷第333頁)，故依前揭證據可知，本案案發之時
    、地，陳俊佑並不在關渡宮廣場或其附近，而是在關渡宮自
    然公園，是檢察官聲請傳喚陳俊佑到庭證述其於案發時是否
    在關渡宮廣場或其附近乙節，經核本案已有相當之證據證明
    ，顯無需為重覆之調查；再參以被告簡宏哲在關渡宮廣場確
    有出手阻止少年連○○、同案被告許博彥繼續對被害人張宇凡
    下手實施強暴行為，業經證人即被害人張宇凡證述明確（見
    原審卷二第77頁至第91頁），亦如前述，是本案自無傳喚陳
    俊佑之必要，併此敘明。
六、駁回上訴之理由：
  ㈠原審經審理後，認依檢察官所提卷內證據資料，不能證明被
    告簡宏哲、吳哲毅犯罪，而為被告簡宏哲、吳哲毅無罪之諭
    知，認事用法，核無不合，應予維持。
　㈡檢察官上訴意旨略以：
　1.被告簡宏哲、吳哲毅發現打錯人後，看到陳俊佑出現在事故
    現場附近，隨即坐上同案被告杜睿楷所駕駛之自小客車，緊
    追在陳俊佑、程鉦翔共乘之機車之後，見陳俊佑摔車仍不作
    罷，跟著陳俊佑進入雙子星社區地下一樓停車場，原審置被
    告2人在被害人張宇凡受被害人陳俊佑委託，出現在事發現
    場關渡宮廣場前，嗣發現打錯人，見陳俊佑現身後，即坐上
    同案被告杜睿楷駕駛之被告吳哲毅所有之上開車號自用小客
    車，緊跟在陳俊佑身後，直至陳俊佑躲入雙子星社區地下一
    樓停車場後，仍不罷手等情而不論，對被告等人尚有上述驅
    車緊跟在陳俊佑車後追趕之情置若罔聞，未於判決內說明被
    告等人是否有此行為，難認原判決殊無違誤。
　2.被告吳哲毅於原審準備程序時坦承有在場助勢妨害秩序之行
    為而不論，未說明何以被告吳哲毅之自白犯罪不可採信，被
    告吳哲毅於審理時，雖辯稱：伊雖有坐上車牌號碼000-0000
    號自小客車至雙子星社區，那條路（指○○路）是單行道，伊
    要回家，必須經過○○路，不是特意追陳俊佑云云。然查，被
    告吳哲毅住在新北市○○區○○路0段000巷內，從臺北市○○區關
    渡宮駕車至被告吳哲毅住處，行進路線為臺北市○○區○○路直
    行右轉進入○○○路0段000巷，再行左轉接○○路後左轉，駛入○
    ○路台2乙線道路接台15線道路出口下交流道，接○○路往八里
    方向行駛約7.7公里，之後右轉進入○○路000巷，其間車輛行
    駛路徑，並不會經過臺北市○○區○○路，有Google Map路線查
    詢資料1份在卷可考。是被告吳哲毅上開辯解，顯為臨訟編
    撰之詞，無足採信。原審未為任何調查，率爾採信被告吳哲
    毅一面之詞，即認被告吳哲毅無妨害秩序行為，難認妥適云
    云。
　㈢經查：
　1.證人張宇凡係在關渡宮廣場時遭人實施強暴等行為，此情亦
    據證人陳青辰及蔡政霖等人證述明確如前；而依證人程鉦翔
    於警詢中所述：伊係於(同年月)27日23時許，在買大塊雞排
    時，陳俊佑然打電話給伊，叫伊騎車去關渡自然公園載他，
    伊騎朋友之機車勁戰三代藍白色的，我到的時候他就說他要
    騎，我坐在後座等語(見偵字第8655號卷第67頁)，而關渡自
    然公園位於台北市○○區○○路00號，該處距關渡宮廣場所在之
    相對位置，已有相當距離，此亦為本院職務上已知之事項，
    故依證人程鉦翔前揭所述其接俊佑之地點係在關渡自然公園
    ，嗣行至○○路00號(台北市○○區○○路00號之地點，約位於關
    渡宮廣場與關渡自然公園之中間稍偏關渡自然公園較近之地
    理位置)，顯見陳俊佑於110年3月27日23時許，並不在「施
    強暴而在場助勢」之關渡宮廣場或其附近，而是被告吳哲毅
    於○○路00號前與被告簡宏哲會面(台北市○○區○○路00號)，而
    後巧遇陳俊佑進而至雙子星社區(位於台北市○○區○○路00號)
    等節，此亦有警員之職務報告書在卷可稽(見原審卷一第333
    頁)，上開事實業據本院認定如前，檢察官上訴意旨以：被
    告簡宏哲、吳哲毅發現打錯人後，看到陳俊佑出現在事故現
    場附近，隨即坐上同案被告杜睿楷所駕駛之自小客車，緊追
    在陳俊佑、程鉦翔共乘之機車之後，見陳俊佑摔車仍不作罷
    ，跟著陳俊佑進入雙子星社區地下一樓停車場云云，似未慮
    及前揭台北市○○區○○路00號、○○路00號及關渡宮廣場(該廣
    場之停車地點，為台北市○○區○○路000○0號前)各處之地理位
    置，率即將上開顯有相當距離之各處所混同為均在關渡宮廣
    場前或其附近，是以陳俊佑於前揭時間，既非出現在關渡宮
    廣場或附近，而是在關渡自然公園，陳俊佑當時所在之關渡
    自然公園與本案實施強暴而「在場助勢之空間」即關渡宮前
    廣場顯有不符，亦不在附近，檢察官據此提起上訴，就前揭
    地理位置之理解，似有誤會，自難認為可採。　　
　2.按被告是否坦承犯行而為自白，應就其所供述之內容前後整
    體判斷之，縱被告經訊問後，形式上有陳稱「我承認犯罪」
    之用語，然依其後之整體說明，意在否認全部或一部之犯罪
    事實，或辯明其並無構成要件之行為時，自應認其所為之供
    述並非自白，尚難以其略稱「我承認犯罪」乙語，即置被告
    其餘所陳述之真意或辯解於不顧。又被告之供述縱有前後不
    一，如未能發現相當證據，或證據不足以證明，亦不能以推
    測或擬制之方法為裁判基礎。經查，被告吳哲毅於原審準備
    程序時陳稱：「我否認犯罪。（後改稱）我承認犯罪，我沒
    有下車，我一開始不知道是要去助勢，我一開始是在街上遇
    到陳青辰他們，我一直問他們要去哪裡，他都沒有跟我說，
    只說跟著他，是後來到關渡宮，當時我有先下車問陳青辰，
    他才跟我說他要找人講錢的事情，我就知道是要去幫他一起
    在場，但我沒有下車到廣場打人，他們打人的地方是在我停
    車處轉彎再過去，我車是停在漁船那邊，陳青辰的車沒有停
    在我旁邊，我是覺得我知道他們要去打人了還沒有離開，所
    以有錯，我承認我有在場助勢，張宇凡被打之後，我坐在副
    駕駛座，我忘記是誰坐在駕駛座，當時很亂，車上很多人，
    但因為我不認識陳俊佑，我不知道他們去追誰。對於檢察官
    起訴之犯罪事實及其罪名我都沒有意見。我知道連○○未滿18
    歲，但他一開始不是我載過去的（當庭指出GOOGLEガMAP 內
    陳青辰、吳哲毅車輛停放位置及毆打張宇凡之位置）」等語
    (見原審卷一第140至141頁)，是依被告吳哲毅前開所述，其
    雖使用「我承認犯罪」、「我承認我有在場助勢」之用語，
    然依其陳述之前後內容整體觀之，顯然並非認罪之意思表示
    ，而應是其所指：「我是覺得我知道他們要去打人了還沒有
    離開，所以有錯」等節。再者，被告吳哲毅停放車輛之處係
    在台北市○○區○○路000○0號斜對面之雙向車道上，有警員職
    務報告書及照片1幀附卷可稽(見原審卷一第335頁)，參以關
    渡宮(前廣場)之地理位置並非直接位於○○路邊，在該關渡宮
    廣場外圍，尚有間隔停車場及有數間販售店家所環繞，最外
    圍始為○○路。申言之，以關渡宮為中心向外延伸之範圍略以
    ：關渡宮→關渡宮廣場→停車場→販售商家→○○路，此經比對警
    員職務報告書所附照片2幀(即原審卷一第338頁、第346頁之
    上、下照片，其中第346頁下方照片為停車場，有停放3輛機
    車等節)，即可知悉。是以，被告吳哲毅所駕駛之乙車停放
    位置在○○路上，與本案廣場間尚間隔數店家及停車場之距離
    ，既有臺北市政府警察局111年2月20日北市警投分刑字第11
    13002453號函暨附件甲、乙車停放位置圖、道路監視器影像
    及案發現場照片在卷可佐（見原審卷一第331頁、第335頁、
    第355頁至第367頁，雖各該照片記載「取照地點在關渡宮前
    廣場」，然原審卷一第339頁、第340頁上方照片、第341頁
    下方照片、第342頁照片等，均係由關渡宮之停車場「外圍
    」照向「停車場方向及更位於內側之位置」，各該位置並非
    「關渡宮前廣場」，附此敘明），是被告吳哲毅將車停放於
    最外圍之○○路上(見原審卷一第335頁)，依其地理位置，顯
    然並非在關渡宮前廣場、被害人張宇凡遭他人施行強暴之處
    ，而是在外圍間隔數店家及停車場外距離之處，是依被告當
    時所在位置，客觀上顯然不符合「在關渡宮前廣場」助勢之
    空間要件。
　3.又按刑法第150條第1項前段所指「在公共場所聚集3人以上
    施強暴而在場助勢之行為」為己手犯，必須行為人親自在場
    且有助勢之行為，簡言之，本罪於客觀上必須由行為人本身
    有「在場助勢」為其必要條件，倘行為人並不在現場，客觀
    上無從為任何助勢之行為，或自始並未有任何助勢之行為，
    自難以該罪相繩。經依本院前揭卷證資料綜合判斷，被告吳
    哲毅於前開時、地，係單純停留在乙車內之舉，被害人張宇
    凡在「關渡宮前廣場」遭他人實施強暴行為時，其將乙車停
    放於最外圍之○○路上而於該處停留，客觀上不僅未有何於他
    人實施強暴行為時「在場助勢」之行為，自難認被告吳哲毅
    有前開法條所指助勢行為之構成要件該當。
七、此外，復無其他積極證據足以證明被告簡宏哲、吳哲毅2人
    有公訴意旨所指犯行，是以，檢察官所舉前開事證，經本院
    綜合評價調查證據之結果，顯然未達於通常一般之人均不致
    有所懷疑，而得確信被告2人確有公訴意旨所指上情，本院
    尚無從形成有罪確信之心證，容有合理之懷疑存在，檢察官
    上訴意旨固認被告2人涉犯上開罪嫌，惟本院核閱檢察官上
    訴理由，並未提出新事證，以證明被告2人確有上開犯行，
    從而，檢察官提起上訴，仍執原審判決已審酌之證據再為爭
    執，並對於原審取捨證據及判斷其證明力之職權行使，側持
    己見為不同之評價，指摘原判決不當，無法說服本院推翻原
    審無罪之判決，而形成被告2人均為有罪之高度心證，其上
    訴為無理由，應予駁回。
據上論斷，應依刑事訴訟法第368條，判決如主文。
本案經檢察官黃彥琿到庭執行職務。
中　　華　　民　　國　　111 　年　　11　　月　　17　　日
                  刑事第二十五庭審判長法　官  黃翰義
                                      法　官  劉兆菊
                                      法　官  邱瓊瑩
以上正本證明與原本無異。
不得上訴。
                                      書記官  邱鈺婷
中　　華　　民　　國　　111 　年　　11　　月　　22　　日